【裁判字號】    97,判,768
【裁判日期】    970731
【裁判案由】    營利事業所得稅
【裁判全文】
最  高  行  政  法  院  判  決
                                       97年度判字第768號
上  訴  人  義大利商泰尼普股份有限公司工程場所
代  表  人  甲○○○○
訴訟代理人  曾棟鋆
            林瑞彬律師
被 上訴 人  財政部臺灣省中區國稅局
代  表  人  趙榮芳
上列當事人間營利事業所得稅事件，上訴人對於中華民國94年11
月30日臺中高等行政法院94年度訴字第522號判決，提起上訴，
本院判決如下：
    主  文
上訴駁回。
上訴審訴訟費用由上訴人負擔。
    理  由
一、上訴人係從事其他營造業務，於民國九十年度營利事業所得
    稅結算申報委託會計師查核簽證，列報營業費用新臺幣（下
    同）0元，營業淨利111,949,294元，全年所得額131,104,89
    2元。嗣上訴人於92年9月18日向被上訴人所屬台中市分局（
    原黎明稽徵所）申請更正申報增列分攤國外總公司之管理費
    用，更正營業費用－其他費用為308,843,485元，全年所得
    額虧損195,738,593元。經被上訴人以92年10月15日中區國
    稅一字第0920067256號函請受託代理查核簽證申報之會計師
    及上訴人提示行為時營利事業所得稅查核準則（下稱查核準
    則）第70條規定之證明文件及會計師更正之查核簽證報告書
    與工作底稿供核，惟未提示，僅由該會計師補充說明稱申報
    時上訴人並未提示國外總公司管理費用分攤之證明文件，無
    法執行相關之查核等語。被上訴人乃依原列報數核定營業費
    用－其他費用0元，營業淨利111,949,294元，全年所得額11
    3,104,892元。上訴人不服，循序提起行政訴訟，經原審判
    決駁回，遂提起本件上訴。
二、本件上訴人在原審起訴主張：上訴人前於委託國內會計師辦
    理簽證申報時，因總公司尚未明確計算出上訴人應分攤之管
    理費用，故無法提示相關資料供委託簽證之會計師就該部分
    查核，惟絕不能據以作為應分攤管理費用不存在之論據。今
    上訴人既已於獲得應分攤總公司管理費用之相關資料後，即
    自行提出更正申請，揆諸前揭說明，自發生依法辦理結算效
    力，被上訴人實不應將會計師應否執行查核之行政責任爭議
    與上訴人費用得否認列，混為一談。又上訴人如符合查核準
    則第70條第1項第3款後段之條件，應認已完全符合該款規定
    ，被上訴人即不得以前段規定加以阻撓上訴人認列管理費用
    之合法權利，況被上訴人又未舉證上訴人有何違反該款後段
    之行為，即否准上訴人認列系爭管理費用，顯誤解上開條文
    規定之意義。本件財務報告有國外總公司所在地義大利德勤
    會計師事務所簽證、載有國外總公司全部營業收入及總公司
    管理費用金額，並經我國政府許可機構簽證，被上訴人即應
    依法認列，不應增加法律所無之限制，要求上訴人製作特定
    財務報告，否則即與「租稅法定主義」及查核準則第70條所
    形成之「法定證據原則」相違。又本件會計師加註之「如有
    額外程序針對管理費用等特定科目查核而發現其他結果，將
    另外提出報告。」等語，係依據第34號公報第19條第12款規
    定所為之說明，自無任何不當。是上訴人既已出具足資證明
    之認證文件，即無須再提出被上訴人所稱實務上從無需且無
    法提示之「國外總公司財務報告」，被上訴人否准認列，即
    有違誤云云。求為撤銷原處分及訴願決定之判決。
三、被上訴人在原審答辯則以：上訴人未依規定將更正申報增列
    之分攤國外總公司管理費用，再委任我國會計師查核簽證，
    亦未提示其符合查核準則第七十條規定，有關我國境內外國
    分公司分攤其國外總公司管理費用所應具備條件之相關證明
    文件，及符合該項規定之財務報告等，供被上訴人據以進行
    查核，則被上訴人對於該項費用不予認列，並無不合等語，
    資為抗辯。
四、原審斟酌全辯論意旨及調查證據之結果，以：按行為時查核
    準則第70條規定，中華民國境內外國分公司分攤其國外總公
    司之管理費用，經查符合該規定者，應予「核實」認定，亦
    即稽徵機關仍須對上訴人提示之資料予以查核，以憑核定。
    本件上訴人係屬跨國企業，其全年營業收入淨額與非營業收
    入在一億元以上，應依營利事業委託會計師查核簽證申報所
    得稅辦法第2條第5款之規定，委託經財政部核准登記為稅務
    代理人之會計師查核簽證申報，或由被上訴人依同辦法第4
    條之規定對上訴人申報案件加強查核。是上訴人擬將國外總
    公司管理費用金額308,843,485元，由設於我國境內之分支
    機構分擔，自應提示會計師查核簽證申報，或相關證明文件
    及國外總公司財務報告供被上訴人查核。再按上訴人隸屬於
    義大利總公司，該總公司於台灣地區設有營業場所，總公司
    如負責各地區營業場所之管理費用，掌管一切調配，則所有
    總公司之管理費用，自應於每會計年度決算，按各地區營業
    場所之營業額分攤，並將此事項反應於財務報表上，經會計
    師查核簽證，或相關記載事項可供被上訴人查核，方符合查
    核準則第70條之規定。次查，上訴人依查核準則第70條第2
    項之規定，提出國外總公司所在地合格會計師簽證，載有國
    外總公司全部營業收入及總公司管理費用金額之國外總公司
    財務報告，並經我國政府認許機構之簽證，固得請求分攤其
    國外總公司之管理費用，然被上訴人稽徵機關受理後，尚應
    查明上訴人是否符合查核準則第70條第1項所列之情形，方
    能予以核實認定。並非上訴人提出形式上有上開記載之國外
    總公司財務報告，稽徵機關即應依該國外總公司財務報告之
    內容，無庸查核，依其內容，予以認定。本件被上訴人於上
    訴人申請更正申報增列分攤國外總公司之管理費用後，已函
    請受託代理查核簽證申報之會計師及上訴人提示符合查核準
    則第70條規定之證明文件及會計師更正之查核簽證報告書與
    工作底稿供被上訴人機關核實認定，惟原受託代理查核簽證
    申報之會計師及上訴人均未提出，且上訴人於本件審理時，
    亦未為此等證明文件之舉證，被上訴人以上訴人此部分更正
    申報無法舉證供核，而不予認列，自無不合等情，因而為上
    訴人敗訴之判決。
五、本院經查：(一)本件上訴人擬將國外總公司管理費用金額308,
    843,485元，由設於我國境內之分支機構分擔，依營利事業
    所得稅查核準則第70條規定，自應提示會計師查核簽證申報
    ，或相關證明文件及國外總公司財務報告供被上訴人查核。
    本件被上訴人於上訴人申請更正申報增列分攤國外總公司之
    管理費用後，已函請受託代理查核簽證申報之會計師及上訴
    人提示符合查核準則第70條規定之證明文件及會計師更正之
    查核簽證報告書與工作底稿供被上訴人核實認定，惟因原受
    託代理查核簽證申報之會計師及上訴人均未提，且上訴人於
    原審法院審理時，亦未為此等證明文件之舉證，被上訴人以
    上訴人此部分更正申報無法舉證供核而不予認列，於法尚無
    不合。(二)上訴意旨以被上訴人要求上訴人須提出所謂載有國
    外總公司管理費用之年度財務報告或不得載有特殊報告所應
    具備文字之特殊財務報告，於實務上顯有窒礙難行。又查核
    準則第70條第1項有關核實之認定，並非要求納稅義務人提
    供經簽證之財務報告後，稅捐機關仍須逐案審查核定。上訴
    人確未將總公司之管理費用攤計入上訴人之進貨成本，被上
    訴人應對總公司管理費用已攤計入分公司之進貨成本負舉證
    責任等語指摘原判決違誤，求予廢棄。然查本件上訴人既未
    提示總公司財務報告及相關證明文件供核，其總公司管理費
    用分攤之詳細內容及計算標準，被上訴人無法據以查核，因
    此國外總公司有關管理費用總金額之構成內容及分攤計算標
    準是否合理，是否符合我國稅法規定，被上訴人無任何置啄
    之餘地，．．．有損我國課稅基礎，被上訴人否准認列系爭
    管理費用，尚無不合。(三)上訴人申請更正申報增列分攤國外
    總公司之管理費用，此為有利上訴人之積極事實，自應由上
    訴人負擔舉證責任。上訴意旨指稱應由被上訴人舉證上訴人
    之總公司管理費用已攤計入分公司之進貨成本乙詞，依前說
    明，尚不足採。(四)原判決對於上訴人在原審所主張有利之論
    點何以不採，已詳加論駁，認事用法均妥適，並無不適用法
    令或判決理由矛盾、或違反舉證責任、論理法則等情事，上
    訴意旨仍執前詞指摘原判決違誤，求予廢棄，依前說明，尚
    不足採，應認上訴為無理，予以駁回。
六、據上論結，本件上訴為無理由。依行政訴訟法第255條第1項
    、第98條第1項前段，判決如主文。
中    華    民    國    97    年    7     月    31    日
                    最高行政法院第二庭
                        審判長法官  高  啟  燦
                              法官  侯  東  昇
                              法官  黃  合  文
                              法官  廖  宏  明
                              法官  楊  惠  欽
以  上  正  本  證  明  與  原  本  無  異
中    華    民    國    97    年    8     月    1     日
                              書記官  邱  彰  德


司法院資訊處製作；財團法人民間司法改革基金會備份。
